臺灣臺中地方法院刑事判決　　　　　　　　　　　　　　　九十四年度易字第六號
　　公　訴　人　臺灣臺中地方法院檢察署檢察官
　　被　　　告　甲○○
右列被告因重利案件，經檢察官提起公訴（九十三年度偵字第一一二五九號），本院
合議庭裁定改以簡式審判程序審理，判決如左：
    主  文
甲○○乘他人急迫，貸以金錢，而取得與原本顯不相當之重利，處有期徒刑肆月，如
易科罰金，以參佰元折算壹日。緩刑貳年。
扣案之電話號碼0000000000號行動電話壹支（序號0000000000
00000號，含ＳＩＭ卡）沒收。
    犯罪事實
一、緣甲○○之友人真實姓名年籍不詳之「丁文彬」曾於民國九十三年四月間在聯合
    報分類廣告刊登借貸廣告及電話號碼0000000000供急須借款之不特定
    人與之聯絡借款，嗣「丁文彬」因前往大陸，乃將上開行動電話交給甲○○使用
    ，適有乙○○因急需金錢週轉之際，因見「丁文彬」所刊登之借款廣告，乃於九
    十三年四月下旬某日，撥打前揭電話詢問借款細節時，甲○○乃基於以借貸金錢
    而取得與原本顯不相當重利之犯意，自稱為「丁先生」而相約於同年五月一日在
    乙○○位於臺中市西屯區西林巷四一號住處商談借款事宜。嗣甲○○依時赴約，
    並向乙○○說明每借款新臺幣（下同）十萬元，以十天為一期，每期收取二萬元
    之利息，且於放款同時先預扣一期利息二萬元。乙○○即向甲○○借款十萬元，
    經扣除一期利息後，實際上取得借款八萬元，並簽發一紙票面金額為十萬元之支
    票以供擔保。嗣甲○○分別於同年五月十日、十九日、二十八日及六月七日（起
    訴書誤加載六月十六日）向乙○○收取每期二萬元利息，而以此方式取得與原本
    顯不相當之重利（以十天為一期利息二萬元，其利率為年息百分之九百，計算方
    式：20000*3*12/(000000-00000)=9）。嗣因乙○○擔負不了重利盤剝，遂報警
    於九十三年六月十六日下午六時許，由乙○○約甲○○在臺中市○○路與河南路
    口交付當期利息，於甲○○出面取款時當場查獲，並扣得甲○○所有，且供聯絡
    本件借款所用之電話號碼0000000000號行動電話一支（序號0000
    00000000000號，含ＳＩＭ卡）。
二、案經臺中縣警察局清水分局報告臺灣臺中地方法院檢察署檢察官偵查起訴。
    理  由
一、訊據被告甲○○對於在右揭時、地，趁被害人乙○○急迫之際貸以金錢，而收取
    如犯罪事實欄所載與原本顯不相當之高額利息之事實供承不諱，核與證人即被害
    人乙○○警詢、偵訊時證述因急需金錢週轉而向被告借款，並給付高額利息等情
    相符，並有被告所使用之電話號碼0000000000號之通聯紀錄及證人乙
    ○○所簽發交付被告作為借款擔保之付款人為彰化商業銀行水湳分行、票號：Ｃ
    Ｉ0000000號，票面金額為十萬元之支票一紙在卷可稽；此外，復有前開
    被告所有之前揭行動電話一支（含ＳＩＭ卡）扣案為憑。公訴人雖認本件係被告
    與「丁先生」之人共同犯之，惟由卷附被告所使用之電話號碼00000000
    00號之通聯紀錄以觀，於九十三年五月十日、十九日、二十八日及六月七日證
    人乙○○交付利息前夕，均有被告與乙○○所使用之行動電話（電話號碼詳卷）
    通話之紀錄；於該日期前後，卻無被告與行動電話號碼0000000000號
    行動電話通話之紀錄；佐以被告於本院之供述及證人乙○○於警詢及偵查中證陳
    本件洽談借款及收取利息均是由被告為之均屬一致等情，且復無其他證據足資證
    明另有「丁文彬」或「丁先生」之人，就本件犯罪與被告有共同犯意聯絡或行為
    分擔，因此堪認被告於本院供稱本件係其一人所犯等情為可採。從而，本件事證
    明確，被告犯行堪以認定，應予依法論科。
二、核被告所為，係犯刑法第三百四十四條之重利罪。爰審酌被告收取之利息過高使
    原本即經濟拮据之被害人受害匪淺，且其計算利息之利率極高，造成被害人極大
    負擔，惟念其經營規模不大、被害人僅有一人，且犯後雖一度否認犯行，然於本
    院審理時終能坦承犯罪，應有認錯悔過之意，態度尚屬良好等一切情狀，量處如
    主文所示之刑，並諭知易科罰金之折算標準。末查被告雖曾於八十六年間，因過
    失致死案件，經本院判處有期徒刑一年，緩刑三年確定，然其緩刑業已期滿且未
    經撤銷等情，有臺灣高等法院被告全國前案紀錄表及臺灣臺中地方法院檢察署刑
    案資料查註紀錄表在卷可稽，依刑法第七十六條規定，其刑之宣告已失其效力，
    而合於刑法第七十四條第一款「未曾受有期徒刑以上刑之宣告」之要件，此次被
    告因一時失慮，致罹刑章，經此偵審科刑之教訓後，當知所警惕，信無再犯之虞
    ，本院認其所宣告之刑，以暫不執行為適當，故諭知緩刑二年，以啟自新。
三、扣案之電話號碼0000000000號行動電話一支（序號00000000
    0000000號，含ＳＩＭ卡），為被告所有，且為供其犯本罪所用之物，業
    據被告於本院審理時供明在卷，爰依刑法第三十八條第一項第二款之規定，宣告
    沒收。至被告因貸放重利所持有之證人乙○○所簽發之票面金額為十萬元，付款
    人為彰化商業銀行水湳分行、票號：ＣＩ0000000號之支票一紙，為被告
    貸款予證人乙○○之債權憑證，被告雖有收取重利之行為，但仍有借款之事實，
    倘證人乙○○未清償借得款項，被告亦可持上開支票提出民事求償，是上開票據
    既僅為借款之擔保，亦非屬必要沒收之物，爰不另為沒收之諭知，附此敘明。
據上論斷，應依刑事訴訟法第二百七十三條之一第一項、第二百九十九條第一項前段
，刑法第三百四十四條、第四十一條第一項前段、第七十四條第一款、第三十八條第
一項第二款，罰金罰鍰提高標準條例第一條前段、第二條，判決如主文。
本案經檢察官丙○○到庭執行職務。
中      華      民      國    九十四    年      三      月     十四     日
                              臺灣臺中地方法院刑事第四庭
                                 法  官  郭  妙  俐
右正本證明與原本無異。
如不服本判決，應於判決送達後十日內向本院提出上訴狀，上訴於臺灣高等法院臺中
分院( 須附繕本 )。
                                      書記官
中      華      民      國    九十四    年      三      月     十四     日
附錄論罪科刑法條
刑法第三百四十四條：
乘他人急迫、輕率或無經驗貸以金錢或其他物品，而取得與原本顯不相當之重利者，
處一年以下有期徒刑、拘役或科或併科一千元以下罰金。
